# ESTIMACIÓN ECUACIÓN LOGÍSTICA CON L-M

Código para la estimación de la tasa de crecimiento y capacidad de carga máxima del entorno.
```{r}
# Cargamos librerías necesarias
library(ggplot2) # librería para gráficos
library(reshape2) # librería para remodelar datos
library(deSolve) # resolutor de ecuaciones diferenciales
library(minpack.lm) # ajuste por mínimos cuadrados utilizando el algoritmo de Levenberg-Marquart
library(readxl) # abrir archivos .xlsx
library(xtable) # generar tablas en formato látex
```

```{r}
# Cargamos los datos originales proporcionados por el aparato
control1 <- as.data.frame(read_excel("./datos/control_od1.xlsx"))
# Eliminamos las réplicas que la máquina detecta como problemáticas
control1 <- control1[c(1:91), -c(2:5, 21:25)]
```

Para cada réplica se hace una estimación de los parámetros k y c. Calculamos la media y sd de los parámetros y representamos frente a la media de las réplicas con la estimación de los parámetros.

```{r}
# Base de datos donde se guardarán todas las iteraciones (una por réplica)
datos_reps <- data.frame(k = numeric(), c = numeric(), rse = numeric())

# Bucle que realiza el Levenberg-Marquart sobre todas las réplicas y devuelve k, C y RSE
for (i in c(2:16)) {
  RSV <- control1[, i]
  notimes <- control1$Time
  A0 <- control1[1, i]

  # función de tasa
  rxnrate <- function(t, c, parms) {
    # constantes pasadas a través de una lista llamada 'parms'
    k1 <- parms$k1 # TASA DE CRECIMIENTO
    k2 <- parms$k2 # CAPACIDAD DE CARGA

    # La función derivada dA/dt se calculan a continuación, donde A es la bacteria salvaje
    r <- rep(0, length(c))
    r[1] <- k1 * c["A"] * (1 - c["A"] / k2) # dY/dt

    # the computed derivatives are returned as a list
    # order of derivatives needs to be the same as the order of species in c
    return(list(r))
  }

  # Función que lleva a cabo el algoritmo de mínimos cuadrados
  ssq <- function(parms) {
    # Valor inicial para la variable
    cinit <- c(A = A0)
    # Tiempos para los que existe dato de concentración
    t <- notimes
    # Parámetros a estimar
    k1 <- parms[1]
    k2 <- parms[2]
    # Resolutor de ODE
    out <- ode(y = cinit, times = t, func = rxnrate, parms = list(k1 = k1, k2 = k2), method = "rk4")

    # Filtramos datos que contengan puntos en los que hay datos disponibles
    outdf <- data.frame(out)
    outdf <- outdf[outdf$time %in% notimes, ]
    # Evalución de los valores predichos frente a los reales
    preddf <- melt(outdf, id.var = "time", variable.name = "species", value.name = "conc")
    expdf <- melt(RSV, id.var = "time", variable.name = "species", value.name = "conc")
    ssqres <- preddf$conc - expdf$conc

    # Devuelve los residuos predichos frente a los experimentales
    return(ssqres)
  }


  # Ajuste de parámetros utilizando el algoritmo de Levenberg Marquart
  # Estimación inicial de los parámetros
  parms <- c(k1 = 0.5, k2 = 0.8)

  # Fitting utilizando la función nls.lm
  fitval <- nls.lm(par = parms, fn = ssq)
  rse <- summary(fitval)$sigma # Error estándar residual

  # Estimación de los parámetros
  parest <- as.list(coef(fitval))

  # Almacenamos los resultados de cada iteración en el data.frame
  datos_reps <- rbind(datos_reps, data.frame(k = as.numeric(parest$k1), c = as.numeric(parest$k2), rse = rse))
  print(summary(fitval))
}
```

Generamos la tabla de resultados en formato látex utilizando la librería xtable
```{r}
rownames(datos_reps) <- NULL
tabla_latex <- xtable(datos_reps, align = c("c", "c", "c", "c"), digits = 3)

# Mostrar la tabla LaTeX en la consola
print(tabla_latex)
```


Gráfico de las predicciones frente a los valores reales
```{r}
# Perfil previsto simulado para los parámetros estimados (media de las iteraciones)
cinit <- c(A = control1[1, 17])
t <- notimes
parms <- list(k1 = mean(datos_reps$k), k2 = mean(datos_reps$c))
# Resolución de la ecuación diferencial con los parámetros medios estimados
out <- ode(y = cinit, times = t, func = rxnrate, parms = parms, method = "rk4")
outdf <- data.frame(out)
names(outdf) <- c("time", "ca_pred")


# Superponer perfil predicho con datos experimentales
tmppred <- melt(outdf, id.var = c("time"), variable.name = "species", value.name = "conc")
tmpexp <- melt(control1$media, id.var = c("time"), variable.name = "species", value.name = "conc")

# Crear un dataframe para los límites superior e inferior
upper_limit <- tmpexp$conc + control1$sd
lower_limit <- tmpexp$conc - control1$sd
error_data <- data.frame(notimes = notimes, upper = upper_limit, lower = lower_limit)


ggplot(data = tmppred, aes(x = notimes, y = conc)) +
  geom_line(color = "red") +
  geom_point(data = tmpexp, aes(x = notimes, y = conc)) +
  geom_ribbon(aes(x = notimes, ymin = error_data$lower, ymax = error_data$upper), fill = "gray70", alpha = 0.5) + # Establece el color y la transparencia de la superficie gris
  labs(x = "Tiempo (h)", y = "[Resistentes]", title = "") +
  theme_bw() +
  theme(
    axis.text = element_text(size = 12),
    axis.title = element_text(size = 14),
    plot.title = element_text(size = 16, hjust = 0.5),
    panel.grid.major = element_blank(),
    panel.grid.minor = element_blank(),
    legend.position = "none"
  )

cat("k media es: ", mean(datos_reps$k), "\n")
cat("C media es: ", mean(datos_reps$c), "\n")
cat("rse medio es: ", mean(datos_reps$rse), "\n")
```

# ESTIMACIÓN MODELO CON FAGO CON LM

```{r}
library(readxl)
# Importamos los datos de la infección con fagos a MOI 1
set.seed(213)
datos_marcos <- read_excel("./datos/fagos_moi1.xlsx")

# datos_marcos <- datos_marcos[,]

# Librerías necesarias
library(ggplot2) # library for plotting
library(reshape2) # library for reshaping data (tall-narrow <-> short-wide)
library(deSolve) # library for solving differential equations
library(minpack.lm) # library for least squares fit using levenberg-marquart algorithm

RSV <- datos_marcos$media # Valores medios de las réplicas
notimes <- datos_marcos$Time # Tiempos de medición

# Parámetros fijados
z <- 0.887
k <- 0.538

# rate function
rxnrate <- function(t, c, parms) {
  # Definimos los parámetros a estimar
  mu <- parms$mu
  rho <- parms$rho
  eta <- parms$eta
  ep <- parms$ep
  beta <- parms$beta
  gamma <- parms$gamma

  # Definimos las ecuaciones diferenciales que componen el modelo
  r <- rep(0, length(c))
  omega <- 1 - (c["y"] + c["x"]) / z

  r[1] <- k * (1 - mu) * c["y"] * omega - rho * c["phi"] * c["y"]
  r[2] <- rho * c["phi"] * c["y"] - eta * c["yf"]
  r[3] <- (k * mu * c["y"] + gamma * c["x"]) * omega - ep * c["x"]
  r[4] <- beta * eta * c["yf"] - rho * c["phi"] * c["y"]

  # la resolución de las derivadas es devuelta como una lista
  # el orden de las derivadas tiene que ser el mismo que definimos a continuación
  return(list(r))
}


ssq <- function(parms) {
  # Concentraciones iniciales
  cinit <- c(y = 0.11, yf = 0, x = 0, phi = 0.11)
  # Tiempos de medida
  t <- notimes
  # Parámetros desde las estimaciones
  mu <- parms[1]
  rho <- parms[2]
  eta <- parms[3]
  ep <- parms[4]
  beta <- parms[5]
  gamma <- parms[6]
  # Resolutor de ODE para un set de parámetros determinado
  out <- ode(y = cinit, times = t, func = rxnrate, parms = list(mu = mu, rho = rho, eta = eta, ep = ep, beta = beta, gamma = gamma))

  # Almacenamos los resultados de la resolución de la derivada en un data.frame
  outdf <- data.frame(out)

  # Sumamos las tres poblaciones: y + yf + x. Los datos experimentales representan su suma y queremos obtener la menor distancia respecto a ellos
  outdf$sum <- data.frame(out)[, 2] + data.frame(out)[, 3] + data.frame(out)[, 4]
  # Minimizamos los residuos
  preddf <- outdf$sum
  expdf <- RSV
  ssqres <- preddf - expdf

  # Devolvemos los resultados de la estimación
  return(ssqres)
}


# FUNCIÓN PARA CONVERGENCIA CORRECTA A PARTIR DE PARÁMETROS INICIALES
# Define la función para ajustar el modelo y verificar el resumen
fit_model <- function(initial_params, max_attempts = 3000, step_sizes = c(mu = 0.05, rho = 0.05, eta = 0.05, ep = 0.05, gamma = 0.05)) {
  best_fit <- NULL

  for (attempt in 1:max_attempts) {
    cat("Attempt:", attempt, "\n")

    tryCatch(
      {
        fitval <- nls.lm(
          par = initial_params,
          fn = ssq,
          control = nls.lm.control(maxiter = 1000),
          lower = c(mu = 0, rho = 0, eta = 0, ep = 0, beta = 0, gamma = 0),
          upper = c(mu = 1, rho = 1, eta = 1, ep = 1, beta = 350, gamma = Inf)
        )

        fit_summary <- summary(fitval)

        if (!is.null(fit_summary)) {
          cat("Successful fit on attempt", attempt, "\n")
          if (is.null(best_fit) || sum(fitval$residuals^2) < sum(best_fit$fit$residuals^2)) {
            best_fit <- list(fit = fitval, summary = fit_summary, params = initial_params)
          }
        }
      },
      error = function(e) {
        cat("Error on attempt", attempt, ":", e$message, "\n")
      }
    )

    # Perturba cada parámetro de forma aleatoria
    perturb_params <- initial_params
    for (param in names(step_sizes)) {
      perturb_params[param] <- perturb_params[param] + runif(1, -step_sizes[param], step_sizes[param])
    }

    # Asegura que los parámetros estén dentro de los límites
    perturb_params[c("mu", "rho", "eta")] <- pmin(pmax(perturb_params[c("mu", "rho", "eta")], 0), 1)
    perturb_params[c("ep", "gamma")] <- pmax(perturb_params[c("ep", "gamma")], 0)

    initial_params <- perturb_params
  }

  if (is.null(best_fit)) {
    stop("Failed to find a successful fit after", max_attempts, "attempts")
  } else {
    return(best_fit)
  }
}

# Parámetros iniciales
initial_params <- c(mu = 0.6, rho = 0.9, eta = 0.9, ep = 0.15, beta = 100, gamma = 0.6)

# Tamaños de paso para la perturbación de cada parámetro
step_sizes <- c(mu = 0.05, rho = 0.05, eta = 0.05, ep = 0.05, gamma = 0.05)

# Ejecuta la función de ajuste
result <- fit_model(initial_params, step_sizes = step_sizes)

# Imprime los resultados
print(result$summary)
print(result$params)

# Hacemos el ajuste utilizando el algoritmo de Levernberg-Marquardt
# Valores iniciales para que empiece a correr el algoritmo
# parms <- c(mu=0.6, rho=0.9, eta=0.9,ep=0.01, beta=80, gamma=0.6)
parms <- result$params

# Hacemos que ningún parámetro pueda ser negativo
fitval <- nls.lm(par = parms, fn = ssq, control = nls.lm.control(maxiter = 1000), lower = c(mu = 0, rho = 0, eta = 0, ep = 0, beta = 0, gamma = 0), upper = c(mu = 1, rho = 1, eta = 1, ep = 1, beta = 350, gamma = Inf))

summary(fitval)

# Parámetros estimados
parest <- as.list(coef(fitval))

# simulated predicted profile at estimated parameter values
cinit <- c(y = 0.11, yf = 0, x = 0, phi = 0.11)
t <- notimes
parms <- as.list(parest)

# Resolvemos las ODE para el set de parámetros estimado
out <- ode(y = cinit, times = t, func = rxnrate, parms = parms)

outdf <- data.frame(out)
outdf$sum <- data.frame(out)[, 2] + data.frame(out)[, 3] + data.frame(out)[, 4]

plot(out)
```

Representamos las poblaciones frente a los valores medios reales
```{r}
library(reshape2)
# Definimos los valores reales y las estimaciones para representar
tmppred <- melt(outdf$sum, id.var = c("time"), value.name = "conc")
tmpexp <- melt(RSV, id.var = c("time"), value.name = "conc")
y <- melt(outdf[, 2], id.var = c("time"), value.name = "conc")
yf <- melt(outdf[, 3], id.var = c("time"), value.name = "conc")
x <- melt(outdf[, 4], id.var = c("time"), value.name = "conc")
phi <- melt(outdf[, 5], id.var = c("time"), value.name = "conc")

# Definimos los límites según sd
upper_limit <- tmpexp$conc + datos_marcos$sd
lower_limit <- tmpexp$conc - datos_marcos$sd

error_data <- data.frame(notimes = notimes, upper = upper_limit, lower = lower_limit)

poblaciones <- ggplot() +

  # Líneas y puntos para cada conjunto de datos
  geom_line(data = tmppred, aes(x = notimes, y = conc, color = "y+yf+x"), size = 1) +
  geom_ribbon(aes(x = notimes, ymin = error_data$lower, ymax = error_data$upper), fill = "gray70", alpha = 0.3) +
  geom_point(data = tmpexp, aes(x = notimes, y = conc)) +
  geom_line(data = y, aes(x = notimes, y = conc, color = "y"), size = 1) +
  geom_line(data = yf, aes(x = notimes, y = conc, color = "yf"), size = 1) +
  geom_line(data = x, aes(x = notimes, y = conc, color = "x"), size = 1) +
  # Añadir línea roja discontinua en y = 0.1
  geom_hline(yintercept = 0.1, linetype = "dashed", color = "red") +
  annotate("text", x = 10, y = 0.1, label = "Límite de detección", vjust = -1, color = "red") +
  # Ajustar los colores manualmente
  scale_color_manual(
    name = "Poblaciones",
    values = c("y+yf+x" = "red", "y" = "blue", "yf" = "green", "x" = "orange"), breaks = c("y", "yf", "x", "y+yf+x")
  ) +

  # Tema del gráfico
  theme_bw() +

  # Personalización del tema
  theme(
    legend.position = c(0.95, 0.25), # Ajustar la posición de la leyenda
    legend.justification = c(1, 0), # Justificación de la leyenda
    legend.box = "horizontal", # Orientación de la caja de la leyenda
    legend.margin = margin(0, 0, 0, 0), # Ajustar los márgenes de la leyenda
    plot.title = element_text(size = 14, hjust = 0.5), # Tamaño y justificación del título
    axis.title = element_text(size = 12), # Tamaño del texto del eje
    legend.title = element_text(size = 12), # Tamaño del texto de la leyenda
    legend.text = element_text(size = 10),
    panel.grid.major = element_blank(), # Quitar las líneas de la cuadrícula mayor
    panel.grid.minor = element_blank()
  ) + # Tamaño del texto de la leyenda
  labs(
    title = "Gráfico de Poblaciones", # Título del gráfico
    x = "Tiempo", # Etiqueta del eje x
    y = "OD"
  ) # Etiqueta del eje y
poblaciones
# ggsave("poblaciones_moi1.jpg", poblaciones, width = 8, height = 5)
```


Representamos la dinámica del fago
```{r}
fago <- ggplot() +

  # Líneas y puntos para cada conjunto de datos
  geom_line(data = phi, aes(x = notimes, y = conc, color = "phi"), size = 1) +
  scale_color_manual(
    name = "",
    values = c("phi" = "purple")
  ) +
  # Tema del gráfico
  theme_bw() +

  # Personalización del tema
  theme(
    legend.position = "none", # Ajustar la posición de la leyenda
    legend.justification = c(1, 0), # Justificación de la leyenda
    legend.box = "horizontal", # Orientación de la caja de la leyenda
    legend.margin = margin(0, 0, 0, 0), # Ajustar los márgenes de la leyenda
    plot.title = element_text(size = 14, hjust = 0.5), # Tamaño y justificación del título
    axis.title = element_text(size = 12), # Tamaño del texto del eje
    legend.title = element_text(size = 12), # Tamaño del texto de la leyenda
    legend.text = element_text(size = 10),
    panel.grid.major = element_blank(), # Quitar las líneas de la cuadrícula mayor
    panel.grid.minor = element_blank()
  ) + # Tamaño del texto de la leyenda
  labs(
    title = "Progresión bacteriófagos en el medio", # Título del gráfico
    x = "Tiempo", # Etiqueta del eje x
    y = "Cantidad bacteriófagos"
  ) # Etiqueta del eje y
fago
# ggsave("fago_moi1.jpg", fago, width = 8, height = 5)
```
