# ESTIMACIÓN BAYESIANA

En este apartado se muestra el código utilizado para llevar a cabo la estimación bayesiana de parámetros. Cada paso se acompaña con sus anotaciones explicativas.

Cargamos librerías y los datos:

```{r}
library(deBInfer) # Inferencia bayesiana
library(deSolve) # Resolver sistema numéricamente
library(readxl) # Leer datos en formato excel
library(truncdist) # Para utilizar distribución normal truncada
# Datos fagos
datos_marcos <- read_excel("./datos/fagos_moi1.xlsx")
```

Definimos los parámetros, el sistema y presentamos estimación con Runge Kutta 4 a partir de parámetros estimados con Leverberg Marquardt
```{r}
# Parámetros fijados para el experimento
z <- 0.887 # Equivale al parámetro C
k <- 0.538

# Definición del modelo
logistic_model <- function(time, y, parms) {
  mu <- parms["mu"]
  rho <- parms["rho"]
  eta <- parms["eta"]
  gamma <- parms["gamma"]
  ep <- parms["ep"]
  beta <- parms["beta"]


  omega <- 1 - (y[1] + y[3]) / z

  dw <- k * (1 - mu) * y[1] * omega - rho * y[4] * y[1]
  dyf <- rho * y[4] * y[1] - eta * y[2]
  dx <- (k * mu * y[1] + gamma * y[3]) * omega - ep * y[3]
  dphi <- beta * eta * y[2] - rho * y[4] * y[1]

  list(c(dw, dyf, dx, dphi))
}

# Ejemplo de uso de Runge Kutta 4 para resolver el sistema con valores iniciales y parámetros
y <- c(0.11, 0, 0, 0.11) # condición inicial
# set de parámetros
parms <- c(mu = 0.810, rho = 3.832, eta = 0.954, gamma = 0.575, ep = 0.194, beta = 38.448)

times <- datos_marcos$Time # Tiempos de medida
out <- ode(y, times, logistic_model, parms, method = "rk4")
plot(out)
```

Definimos la función de verosimilitud log-normal donde la media es la suma de las simulaciones de las bacterias en la población global y el error es estimado:

```{r}
# Función de verosimilitud
logistic_obs_model <- function(data, sim.data, samp) {
  llik.N <- sum(dlnorm(data$media,
    meanlog = log((sim.data[, "w"] + sim.data[, "yf"] + sim.data[, "x"]) + 1e-6),
    sdlog = samp[["sdlog.N"]], log = TRUE
  ))
  return(llik.N)
}
```

Definimos las distribuciones a priori para los parámetros a estimar y las variables del sistema, junto con sus valores iniciales:
```{r}
# Este valor tiene que estar entre 0 y 1
mu <- debinfer_par(
  name = "mu", var.type = "de", fixed = FALSE,
  value = 0.5, prior = "beta", hypers = list(shape1 = 4, shape2 = 2),
  prop.var = c(0.1), samp.type = "rw"
)


# Este valor es la tasa de infección y se fija entre 0 y 1
rho <- debinfer_par(
  name = "rho", var.type = "de", fixed = FALSE,
  value = 0.5, prior = "beta", hypers = list(shape1 = 4, shape2 = 2), # Se espera un poco mayor, pero en el mismo índice de mangnitud que la tasa de crecimiento
  prop.var = 0.1, samp.type = "rw"
)


# Tasa de muerte debido a fagos. Fijada entre 0 y 1
eta <- debinfer_par(
  name = "eta", var.type = "de", fixed = FALSE,
  value = 0.5, prior = "beta", hypers = list(shape1 = 4, shape2 = 2),
  prop.var = c(0.1), samp.type = "rw"
)


# Se espera que sea similar a k: le damos una normal alrededor de k
gamma <- debinfer_par(
  name = "gamma", var.type = "de", fixed = FALSE,
  value = 0.5, prior = "norm", hypers = list(mean = 0.6, sd = 0.2),
  prop.var = c(0.05), samp.type = "rw"
)


# Épsilon debe ser pequeño y se fija entre 0 y 1
ep <- debinfer_par(
  name = "ep", var.type = "de", fixed = FALSE,
  value = 0.01, prior = "beta", hypers = list(shape1 = 1, shape2 = 15),
  prop.var = 0.01, samp.type = "rw"
)

library(truncdist) # Librería para usar la normal truncada
# Beta se presupone grande, es el burst size
beta <- debinfer_par(
  name = "beta", var.type = "de", fixed = FALSE,
  value = 80, prior = "trunc", hypers = list(spec = "norm", a = 30, b = 350, mean = 80, sd = 40),
  prop.var = 50, samp.type = "rw"
)

# Definimos el error con una log-normal y un rw uniforme para que no tome negativos
sdlog.N <- debinfer_par(
  name = "sdlog.N", var.type = "obs", fixed = FALSE,
  value = 0.05, prior = "lnorm", hypers = list(meanlog = 0, sdlog = 1),
  prop.var = c(3, 4), samp.type = "rw-unif"
)


# Definimos las variables del sistema

w <- debinfer_par(name = "w", var.type = "init", fixed = TRUE, value = 0.11)

yf <- debinfer_par(name = "yf", var.type = "init", fixed = TRUE, value = 0)

x <- debinfer_par(name = "x", var.type = "init", fixed = TRUE, value = 0)

phi <- debinfer_par(name = "phi", var.type = "init", fixed = TRUE, value = 0.11)


# Se añaden parámetros y variables en el mismo orden que se definieron en el sistema
mcmc.pars <- setup_debinfer(mu, rho, eta, gamma, ep, beta, sdlog.N, w, yf, x, phi)
```

A continuación, se realiza la inferencia bayesiana para estimar los parámetros del modelo y el error.
```{r fig.height=9, fig.width=10}
set.seed(213) # Añadimos semilla
# Hacemos inferencia bayesiana con deBInfer
iter <- 200000 # Iteraciones MCMC


# Función que realiza la inferencia
mcmc_samples <- de_mcmc(
  N = iter, data = datos_marcos, de.model = logistic_model,
  obs.model = logistic_obs_model, all.params = mcmc.pars,
  Tmax = max(datos_marcos$Time), data.times = datos_marcos$Time, cnt = 500,
  plot = FALSE, verbose.mcmc = FALSE, solver = "ode"
)

# png("mcmc_samples_plot.png", width = 800, height = 800)  # Guardar imagen
par(mfrow = c(4, 4))
mcmc_plot <- plot(mcmc_samples, ask = FALSE, auto.layout = FALSE)
# dev.off()
print(mcmc_plot)
```

Representación de las funciones de densidad junto a la convergencia de las cadenas para cada parámetro:
```{r fig.height=9, fig.width=10}
# Calcular la media de cada parámetro
mean_mu <- mean(mcmc_samples$samples[, 1])
mean_rho <- mean(mcmc_samples$samples[, 2])
mean_eta <- mean(mcmc_samples$samples[, 3])
mean_gamma <- mean(mcmc_samples$samples[, 4])
mean_epsilon <- mean(mcmc_samples$samples[, 5])
mean_beta <- mean(mcmc_samples$samples[, 6])
mean_sdlog_N <- mean(mcmc_samples$samples[, 7])

# Calcular el error estándar de cada parámetro
error_mu <- sd(mcmc_samples$samples[, 1])
error_rho <- sd(mcmc_samples$samples[, 2])
error_eta <- sd(mcmc_samples$samples[, 3])
error_gamma <- sd(mcmc_samples$samples[, 4])
error_epsilon <- sd(mcmc_samples$samples[, 5])
error_beta <- sd(mcmc_samples$samples[, 6])
error_sdlog_N <- sd(mcmc_samples$samples[, 7])

# Imprimir los resultados
cat("mean mu: ", mean_mu, " error mu: ", error_mu, "\n")
cat("mean rho: ", mean_rho, " error rho: ", error_rho, "\n")
cat("mean eta: ", mean_eta, " error eta: ", error_eta, "\n")
cat("mean gamma: ", mean_gamma, " error gamma: ", error_gamma, "\n")
cat("mean epsilon: ", mean_epsilon, " error epsilon: ", error_epsilon, "\n")
cat("mean beta: ", mean_beta, " error beta: ", error_beta, "\n")
cat("mean sdlog.N: ", mean_sdlog_N, " error sdlog.N: ", error_sdlog_N, "\n")
```

Definimos periodo de burning y estudiamos la correlación entre parámetros:
```{r fig.width=7, fig.height=7}
burnin <- 30000

# png("pairs_mcmc.png", width = 800, height = 800)
pairs(mcmc_samples, burnin = burnin, scatter = TRUE, trend = TRUE)
# dev.off()
```

Así podemos representar todas las priors y las posterior: 
```{r fig.width=9, fig.height=9}
post_prior_densplot(mcmc_samples, burnin = burnin)
```

Figura estilizada con priors y posterior:
```{r}
# png("prior_post.png", width = 850, height = 450)
par(mfrow = c(2, 3), mgp = c(2.2, 0.8, 0))

# define a fancy y axis label
ylabel <- expression(paste(Pr, "(", theta, "|", "Y", ")"))

# plot the individual parameters
post_prior_densplot(mcmc_samples,
  param = "mu", xlab = expression(theta),
  ylab = ylabel, show.obs = FALSE, xlim = c(0, 1),
  main = expression(paste(mu))
)

post_prior_densplot(mcmc_samples,
  param = "rho", xlab = expression(theta),
  ylab = ylabel, show.obs = FALSE, xlim = c(0, 1),
  main = expression(paste(rho))
)
legend("topleft", legend = c("Posterior", "Prior"), lty = 1, col = c("black", "red"))

post_prior_densplot(mcmc_samples,
  param = "eta", xlab = expression(theta),
  ylab = ylabel, show.obs = FALSE, xlim = c(0, 1),
  main = expression(paste(eta))
)

post_prior_densplot(mcmc_samples,
  param = "gamma", xlab = expression(theta),
  ylab = ylabel, show.obs = FALSE, xlim = c(0, 1),
  main = expression(paste(gamma))
)

post_prior_densplot(mcmc_samples,
  param = "ep", xlab = expression(theta),
  ylab = ylabel, show.obs = FALSE, xlim = c(0, 1),
  main = expression(paste(epsilon))
)

post_prior_densplot(mcmc_samples,
  param = "beta", xlab = expression(theta),
  ylab = ylabel, show.obs = FALSE, xlim = c(45, 350),
  main = expression(paste(beta))
)
# dev.off()
```


A continuación se representan las trayectorias a posteriori:
```{r}
post_traj <- post_sim(mcmc_samples, n = 100, times = times, burnin = burnin, output = "all", prob = 0.95)

# median and HDI
# par(mfrow = c(1,2))

# png("bayes_95.png", width = 600, height = 450)
par(mar = c(2, 2, 2, 2))
plot(post_traj, plot.type = "medianHDI", lty = c(2, 1), lwd = 3, col = c("red", "grey20"))
legend("topright",
  legend = c("posterior median", "95% HDI"),
  lty = c(2, 1, 1), lwd = c(3, 2, 2), col = c("red", "grey20"),
  bty = "n"
)
# dev.off()

# png("trayectorias.png", width = 600, height = 450)
plot(post_traj, plot.type = "ensemble", col = "#FF000040")
# dev.off()
```

Gráfico de las simulaciones a posteriori superpuestas a los datos reales: 
```{r fig.width=7, fig.height=5}
# png("ajuste_bayes.png", width = 600, height = 450)
plot(datos_marcos$media ~ datos_marcos$Time, xlab = "Tiempo (h)", ylab = "OD", ylim = c(0, 0.8))

for (i in seq_along(post_traj$sims)) {
  DATA1 <- as.data.frame(post_traj$sims[i])
  lines(DATA1[, 2] ~ DATA1[, 1], col = "blue")
  lines(DATA1[, 3] ~ DATA1[, 1], col = "darkgreen")
  lines(DATA1[, 4] ~ DATA1[, 1], col = "orange")
  lines((DATA1[, 2] + DATA1[, 3] + DATA1[, 4]) ~ DATA1[, 1], col = "red")
}
legend("topright",
  legend = c("y", "yf", "x", "y + x + yf"),
  col = c("blue", "darkgreen", "orange", "red"), lty = 1, cex = 0.8
)

# dev.off()
```
