# SIMULACIONES PARÁMETROS MODELO

Librerías utilizadas:
```{r}
library(deSolve)
library(gridExtra)
library(ggplot2)
library(viridis)
library(patchwork)
```

El siguiente código fue utilizado para modificar cada parámetro en un rango manteniendo el resto constantes en un valor arbitrario. Se representa la serie temporal para cada población.
```{r fig.width=8, fig.height=5.5}
combos <- function(param, sec, titulo) {
  LotVmod <- function(Time, State, Pars) {
    with(as.list(c(State, Pars)), {
      omega <- 1 - (y + x) / C

      dy <- k * (1 - mu) * y * omega - rho * phi * y
      dyf <- rho * phi * y - eta * yf
      dx <- (k * mu * y + gamma * x) * omega - ep * x
      dphi <- beta * eta * yf - rho * phi * y
      return(list(c(dy, dyf, dx, dphi)))
    })
  }

  n <- 1000 # Número de simulaciones
  param.name <- param # Parámetro a perturbar
  param.seq <- sec # Rango en que se mueve el parámetro

  # Definimos los parámetros
  Pars <- c(k = 0.6, mu = 0.6, rho = 0.8, eta = 0.8, gamma = 0.6, ep = 0.15, beta = 150, C = 0.9)
  Time <- seq(0, 25, length = n)
  # Estados iniciales de las poblaciones
  State <- c(y = 0.11, yf = 0, x = 0, phi = 0.11)

  param.index <- which(param.name == names(Pars))
  out <- list()
  for (i in 1:length(param.seq)) {
    out[[i]] <- matrix(0, n, length(State))
  }

  for (i in 1:length(param.seq)) {
    # set params
    Pars.loop <- Pars
    Pars.loop[param.index] <- param.seq[i]
    init <- ode(y = State, times = Time, func = LotVmod, parms = Pars.loop)
    out[[i]] <- ode(y = init[1, -1], times = Time, LotVmod, Pars.loop)[, -1]
  }


  datos <- data.frame(y = numeric(), yf = numeric(), x = numeric(), phi = numeric())
  for (i in c(1:n)) {
    datos <- rbind(datos, data.frame(out[i]))
  }

  datos$k <- as.factor(rep(c(1:50), each = n))
  datos$Time <- rep(Time, 50)
  datos$valor_k <- rep(param.seq, each = n)

  # Plot the variable 'x' over time for all parameter values

  kx <- ggplot(datos, aes(x = Time, y = x, color = valor_k)) +
    geom_point() +
    scale_color_gradient(low = "lightblue", high = "darkred") +
    labs(y = "Resistentes (x)") +
    theme_minimal() +
    theme(legend.position = "none")


  ky <- ggplot(datos, aes(x = Time, y = y, color = valor_k)) +
    geom_point() +
    scale_color_gradient(low = "lightblue", high = "darkred", name = titulo) +
    labs(y = "Salvaje (y)") +
    theme_minimal() +
    theme(
      legend.position = c(0.9, 0.7), # Puedes ajustar la posición de la leyenda
      legend.box = "vertical", # Coloca la leyenda en una caja horizontal
      legend.margin = margin(t = 0, r = 0, b = 0, l = 0) # Ajusta los márgenes de la leyenda
    )

  kphi <- ggplot(datos, aes(x = Time, y = phi, color = valor_k)) +
    geom_point() +
    scale_color_gradient(low = "lightblue", high = "darkred") +
    labs(y = expression(paste("Fago (", phi, ")"))) +
    theme_minimal() +
    theme(legend.position = "none")


  kyf <- ggplot(datos, aes(x = Time, y = yf, color = valor_k)) +
    geom_point() +
    scale_color_gradient(low = "lightblue", high = "darkred") +
    labs(y = expression(paste("Infectada (", y[f], ")"))) +
    theme_minimal() +
    theme(legend.position = "none")

  # Combina los cuatro gráficos en una sola figura
  combined_plot <- grid.arrange(kx, ky, kphi, kyf, ncol = 2)
  return(combined_plot)
}


# EJECUTAMOS LA FUNCIÓN PARA TODOS LOS PARÁMETROS
combined_k <- combos(param = "k", sec = seq(0.1, 1, length = 50), titulo = "Valor k")

combined_mu <- combos(param = "mu", sec = seq(0.1, 1, length = 50), titulo = expression(paste("Valor ", mu)))

combined_rho <- combos(param = "rho", sec = seq(0.1, 1, length = 50), titulo = expression(paste("Valor ", rho)))

combined_eta <- combos(param = "eta", sec = seq(0.1, 1, length = 50), titulo = expression(paste("Valor ", eta)))

combined_gamma <- combos(param = "gamma", sec = seq(0.1, 1, length = 50), titulo = expression(paste("Valor ", gamma)))

combined_ep <- combos(param = "ep", sec = seq(0.01, 0.5, length = 50), titulo = expression(paste("Valor ", epsilon)))

combined_beta <- combos(param = "beta", sec = seq(30, 300, length = 50), titulo = expression(paste("Valor ", beta)))

combined_C <- combos(param = "c", sec = seq(0.1, 1, length = 50), titulo = "Valor C")


# ggsave("combined_k.jpg", plot = combined_k, width = 8, height = 6, units = "in", dpi = 300)
# ggsave("combined_mu.jpg", plot = combined_mu, width = 8, height = 6, units = "in", dpi = 300)
# ggsave("combined_rho.jpg", plot = combined_rho, width = 8, height = 6, units = "in", dpi = 300)
# ggsave("combined_eta.jpg", plot = combined_eta, width = 8, height = 6, units = "in", dpi = 300)
# ggsave("combined_gamma.jpg", plot = combined_gamma, width = 8, height = 6, units = "in", dpi = 300)
# ggsave("combined_ep.jpg", plot = combined_ep, width = 8, height = 6, units = "in", dpi = 300)
# ggsave("combined_beta.jpg", plot = combined_beta, width = 8, height = 6, units = "in", dpi = 300)
# ggsave("combined_C.jpg", plot = combined_C, width = 8, height = 6, units = "in", dpi = 300)
```

# SIMULACIÓN DIFERENTES CONDICIONES INICIALES

Este código permite representar el comportamiento de las poblaciones al alterar la condición inicial de 'y' e 'phi' (ya que 'x' e 'y_f' no existen a tiempo inicial y es 0).
```{r fig.width=7, fig.height=5}
library(deSolve)
library(gridExtra)
library(ggplot2)
library(viridis) # Biblioteca para paletas de colores profesionales

combos <- function(initial_conditions, titulo) {
  LotVmod <- function(Time, State, Pars) {
    with(as.list(c(State, Pars)), {
      omega <- 1 - (y + x) / C

      dy <- k * (1 - mu) * y * omega - rho * phi * y
      dyf <- rho * phi * y - eta * yf
      dx <- (k * mu * y + gamma * x) * omega - ep * x
      dphi <- beta * eta * yf - rho * phi * y
      return(list(c(dy, dyf, dx, dphi)))
    })
  }

  n <- 1000 # Número de simulaciones
  init_cond <- initial_conditions # Rango de condiciones iniciales

  # Definimos los parámetros
  Pars <- c(k = 0.6, mu = 0.6, rho = 0.8, eta = 0.8, gamma = 0.6, ep = 0.15, beta = 150, C = 0.9)
  Time <- seq(0, 25, length = n)

  out <- list()
  for (i in 1:length(init_cond)) {
    out[[i]] <- matrix(0, n, length(init_cond[[i]]))
  }

  for (i in 1:length(init_cond)) {
    # set initial conditions
    init <- ode(y = init_cond[[i]], times = Time, func = LotVmod, parms = Pars)
    out[[i]] <- ode(y = init[1, -1], times = Time, func = LotVmod, parms = Pars)[, -1]
  }

  datos <- data.frame(y = numeric(), yf = numeric(), x = numeric(), phi = numeric())
  init_conditions_legend <- data.frame(Simulacion = 1:length(init_cond), y_init = sprintf("%.2f", sapply(init_cond, function(x) x["y"])), phi_init = sprintf("%.2f", sapply(init_cond, function(x) x["phi"])))
  for (i in 1:length(out)) {
    datos <- rbind(datos, data.frame(out[[i]]))
  }

  datos$Simulacion <- as.factor(rep(c(1:length(init_cond)), each = n))
  datos$Time <- rep(Time, length(init_cond))

  # Plot the variable 'x' over time for all initial conditions
  kx <- ggplot(datos, aes(x = Time, y = x, color = Simulacion)) +
    geom_line(size = 1.2) + # Aumentado el grosor de las líneas
    scale_color_viridis(discrete = TRUE, labels = paste0("y0 = ", init_conditions_legend$y_init, ";    phi0 = ", init_conditions_legend$phi_init)) + # Utiliza la paleta viridis
    labs(y = "Resistentes (x)") +
    theme_minimal(base_size = 10) +
    theme(
      legend.position = "none",
      panel.grid = element_blank(),
      axis.line = element_line() # Mantener las líneas de los ejes
    )

  ky <- ggplot(datos, aes(x = Time, y = y, color = Simulacion)) +
    geom_line(size = 1.2) +
    scale_color_viridis(discrete = TRUE, name = titulo, labels = paste0("y0 = ", init_conditions_legend$y_init, ";    phi0 = ", init_conditions_legend$phi_init)) +
    labs(y = "Salvaje (y)") +
    theme_minimal(base_size = 10) +
    theme(
      legend.position = c(0.7, 0.6), # Ajusta la posición de la leyenda
      legend.box = "vertical", # Coloca la leyenda en una caja vertical
      legend.margin = margin(t = 0, r = 0, b = 0, l = 0), # Ajusta los márgenes de la leyenda
      panel.grid = element_blank(),
      axis.line = element_line() # Mantener las líneas de los ejes
    )

  kphi <- ggplot(datos, aes(x = Time, y = phi, color = Simulacion)) +
    geom_line(size = 1.2) +
    scale_color_viridis(discrete = TRUE, labels = paste0("y0 = ", init_conditions_legend$y_init, ";    phi0 = ", init_conditions_legend$phi_init)) +
    labs(y = expression(paste("Fago (", phi, ")"))) +
    theme_minimal(base_size = 10) +
    theme(
      legend.position = "none",
      panel.grid = element_blank(),
      axis.line = element_line() # Mantener las líneas de los ejes
    )

  kyf <- ggplot(datos, aes(x = Time, y = yf, color = Simulacion)) +
    geom_line(size = 1.2) +
    scale_color_viridis(discrete = TRUE, labels = paste0("y0 = ", init_conditions_legend$y_init, ";    phi0 = ", init_conditions_legend$phi_init)) +
    labs(y = expression(paste("Infectada (", y[f], ")"))) +
    theme_minimal(base_size = 10) +
    theme(
      legend.position = "none",
      panel.grid = element_blank(),
      axis.line = element_line() # Mantener las líneas de los ejes
    )

  # Combina los cuatro gráficos en una sola figura
  combined_plot <- grid.arrange(kx, ky, kphi, kyf, ncol = 2)
  return(combined_plot)
}

# EJECUTAMOS LA FUNCIÓN CON VARIACIONES EN LAS CONDICIONES INICIALES

# phi fija y variamos y
initial_conditions_y <- list(
  c(y = 0.01, yf = 0, x = 0, phi = 0.10),
  c(y = 0.05, yf = 0, x = 0, phi = 0.10),
  c(y = 0.10, yf = 0, x = 0, phi = 0.10),
  c(y = 0.20, yf = 0, x = 0, phi = 0.10),
  c(y = 0.30, yf = 0, x = 0, phi = 0.10)
)

combined_plot_y <- combos(initial_conditions_y, titulo = "Condiciones Iniciales")

# ggsave("condiciones_iniciales_y.jpg", plot = combined_plot_y, width = 8, height = 6, units = "in", dpi = 300)

# y fija y variamos phi
initial_conditions_phi <- list(
  c(y = 0.10, yf = 0, x = 0, phi = 0.01),
  c(y = 0.10, yf = 0, x = 0, phi = 0.10),
  c(y = 0.10, yf = 0, x = 0, phi = 0.50),
  c(y = 0.10, yf = 0, x = 0, phi = 1.00),
  c(y = 0.10, yf = 0, x = 0, phi = 2.00)
)

combined_plot_phi <- combos(initial_conditions_phi, titulo = "Condiciones Iniciales")

# ggsave("condiciones_iniciales_phi.jpg", plot = combined_plot_phi, width = 8, height = 6, units = "in", dpi = 300)

# variamos ambas
initial_conditions_ambas <- list(
  c(y = 0.01, yf = 0, x = 0, phi = 1.00),
  c(y = 0.20, yf = 0, x = 0, phi = 0.01),
  c(y = 0.10, yf = 0, x = 0, phi = 2.00),
  c(y = 0.20, yf = 0, x = 0, phi = 0.10),
  c(y = 0.01, yf = 0, x = 0, phi = 0.01)
)

combined_plot_ambas <- combos(initial_conditions_ambas, titulo = "Condiciones Iniciales")

# ggsave("condiciones_iniciales_ambas.jpg", plot = combined_plot_ambas, width = 8, height = 6, units = "in", dpi = 300)
```

# PUNTOS EQUILIBRIO

El siguiente código permite encontrar el punto de equilibrio estable que alcanzan las poblaciones en función del valor de cada parámetro, manteniendo el resto constantes en un valor arbitrario.
```{r}
library(deSolve)
library(ggplot2)
library(patchwork)
library(gridExtra)

LotVmod <- function(Time, State, Pars) {
  with(as.list(c(State, Pars)), {
    omega <- 1 - (y + x) / C

    dy <- k * (1 - mu) * y * omega - rho * phi * y
    dyf <- rho * phi * y - eta * yf
    dx <- (k * mu * y + gamma * x) * omega - ep * x # Assuming gamma = k
    dphi <- beta * eta * yf - rho * phi * y
    return(list(c(dy, dyf, dx, dphi)))
  })
}

run_simulation <- function(param.name, param.seq, n = 2000, npar = 500, lab.x) {
  # Valor arbitrario de cada parámetro
  Pars <- c(k = 0.6, mu = 0.6, rho = 0.8, eta = 0.8, gamma = 0.6, ep = 0.15, beta = 150, C = 0.9)
  Time <- seq(0, 25, length = n)
  State <- c(y = 0.11, yf = 0, x = 0, phi = 0.11)

  param.index <- which(param.name == names(Pars))
  out <- vector("list", length(param.seq))
  for (i in seq_along(param.seq)) {
    out[[i]] <- matrix(0, n, length(State))
  }

  for (i in seq_along(param.seq)) {
    # Set params
    Pars.loop <- Pars
    Pars.loop[param.index] <- param.seq[i]
    # Converge
    init <- ode(y = State, times = Time, func = LotVmod, parms = Pars.loop)
    # Get converged points
    out[[i]] <- ode(y = init[nrow(init), -1], times = Time, func = LotVmod, parms = Pars.loop)[, -1]
  }

  datos <- data.frame(y = numeric(), yf = numeric(), x = numeric(), phi = numeric())
  for (i in seq_along(out)) {
    datos <- rbind(datos, data.frame(out[[i]]))
  }

  datos$k <- as.factor(rep(seq_len(npar), each = n))
  datos$Time <- rep(Time, npar)
  datos$valor_par <- rep(param.seq, each = n)

  # Equilibrium Points for the first set of variables
  plot.variable.left <- c("x", "y", "yf")
  datos_eq.left <- data.frame(parametro = numeric(), equilibrio = numeric(), variable = character())

  for (j in plot.variable.left) {
    for (i in seq_along(param.seq)) {
      datos_eq.left <- rbind(datos_eq.left, data.frame(parametro = param.seq[i], equilibrio = out[[i]][n, j], variable = j))
    }
  }

  datos_eq.left$variable <- as.factor(datos_eq.left$variable)

  plot_left <- ggplot(datos_eq.left, aes(x = parametro, y = equilibrio, color = variable)) +
    geom_point() +
    scale_color_manual(values = c("red", "blue", "green")) +
    labs(y = paste("Equilibrio"), x = lab.x) +
    theme_minimal() +
    theme(
      legend.position = "bottom",
      panel.grid.major = element_blank(), # Eliminar líneas de la cuadrícula principal
      panel.grid.minor = element_blank(), # Eliminar líneas de la cuadrícula secundaria
      panel.border = element_blank(), # Eliminar borde del panel
      axis.line = element_line(colour = "black") # Añadir línea de ejes en color
    ) +
    guides(color = guide_legend(title = NULL))

  # Equilibrium Points for the second set of variables
  plot.variable.right <- c("phi")
  datos_eq.right <- data.frame(parametro = numeric(), equilibrio = numeric(), variable = character())

  for (j in plot.variable.right) {
    for (i in seq_along(param.seq)) {
      datos_eq.right <- rbind(datos_eq.right, data.frame(parametro = param.seq[i], equilibrio = out[[i]][n, j], variable = j))
    }
  }

  datos_eq.right$variable <- as.factor(datos_eq.right$variable)

  plot_right <- ggplot(datos_eq.right, aes(x = parametro, y = equilibrio, color = variable)) +
    geom_point() +
    scale_color_manual(values = c("purple")) +
    labs(y = NULL, x = lab.x) +
    theme_minimal() +
    theme(
      legend.position = "bottom",
      panel.grid.major = element_blank(), # Eliminar líneas de la cuadrícula principal
      panel.grid.minor = element_blank(), # Eliminar líneas de la cuadrícula secundaria
      panel.border = element_blank(), # Eliminar borde del panel
      axis.line = element_line(colour = "black"), # Añadir línea de ejes en color
    ) +
    guides(color = guide_legend(title = NULL))

  # Combine plots
  combined_plot <- grid.arrange(plot_left, plot_right, ncol = 2)
  # combined_plot <- plot_left + plot_right + plot_layout(ncol = 2)
  # combined_plot <- combined_plot & theme(legend.position = "bottom") & guides(color = guide_legend(title = NULL))

  return(combined_plot)
}


a <- run_simulation("k", seq(0, 1, length.out = 500), n = 2000, lab.x = "k")

b <- run_simulation("mu", seq(0, 1, length.out = 500), n = 2000, lab.x = expression(paste(mu)))

c <- run_simulation("rho", seq(0, 1, length.out = 500), n = 2000, lab.x = expression(paste(rho)))
c2 <- run_simulation("rho", seq(0, 0.01, length.out = 500), n = 2000, lab.x = expression(paste(rho)))

d <- run_simulation("eta", seq(0, 1, length.out = 500), n = 2000, lab.x = expression(paste(eta)))
d2 <- run_simulation("eta", seq(0, 0.025, length.out = 2000), n = 2000, npar = 2000, lab.x = expression(paste(eta)))

e <- run_simulation("gamma", seq(0, 1, length.out = 500), n = 2000, lab.x = expression(paste(gamma)))

f <- run_simulation("ep", seq(0, 1, length.out = 500), n = 2000, lab.x = expression(paste(epsilon)))

g <- run_simulation("beta", seq(0, 350, length.out = 500), n = 2000, lab.x = expression(paste(beta)))
g2 <- run_simulation("beta", seq(0, 5, length.out = 500), n = 2000, lab.x = expression(paste(beta)))

h <- run_simulation("C", seq(0.1, 1, length.out = 500), n = 2000, lab.x = "C")


ggsave("plot_eq_k.jpg", plot = a, width = 6, height = 3.5, units = "in", dpi = 300)
ggsave("plot_eq_mu.jpg", plot = b, width = 6, height = 3.5, units = "in", dpi = 300)
ggsave("plot_eq_rho.jpg", plot = c, width = 6, height = 3.5, units = "in", dpi = 300)
ggsave("plot_eq_rho2.jpg", plot = c2, width = 6, height = 3.5, units = "in", dpi = 300)
ggsave("plot_eq_eta.jpg", plot = d, width = 6, height = 3.5, units = "in", dpi = 300)
ggsave("plot_eq_eta2.jpg", plot = d2, width = 6, height = 3.5, units = "in", dpi = 300)
ggsave("plot_eq_gamma.jpg", plot = e, width = 6, height = 3.5, units = "in", dpi = 300)
ggsave("plot_eq_ep.jpg", plot = f, width = 6, height = 3.5, units = "in", dpi = 300)
ggsave("plot_eq_beta.jpg", plot = g, width = 6, height = 3.5, units = "in", dpi = 300)
ggsave("plot_eq_beta2.jpg", plot = g2, width = 6, height = 3.5, units = "in", dpi = 300)
ggsave("plot_eq_C.jpg", plot = h, width = 6, height = 3.5, units = "in", dpi = 300)
```
